【裁判字號】    90,上易,121
【裁判日期】    901011
【裁判案由】    損害賠償
【裁判全文】
臺灣高等法院高雄分院民事判決  九十年度上易字第一二一號
      上  訴  人  甲○○
      上  訴  人  乙○○
      被上訴人    丙○○
右當事人間損害賠償事件，上訴人對於中華民國九十年三月九日臺灣高雄地方法院八
十九年度附民字第七二四號第一審刑事附帶民事判決提起上訴，經刑事庭移送前來，
本院判決如左：
      主      文
上訴駁回。
第二審訴訟費用由上訴人連帶負擔。
      事實及理由
一、被上訴人起訴主張：上訴人甲○○為向被上訴人催討賭債新台幣（下同）六百餘
    萬元，乃教唆上訴人乙○○夥同二名姓名不詳之成年男子，於八十九年三月十七
    日晚上八時三十分許，在被上訴人住處毆打被上訴人，致被上訴人受有左顳部頭
    皮腫瘀約四乘三公分、右前臂皮下瘀血約五乘六公分之輕傷害，上訴人甲○○、
    乙○○業經臺灣高雄地方法院及鈞院刑事判決分別判處教唆傷害罪、傷害罪刑確
    定。被上訴人因受傷害致精神上亦受痛苦，爰訴請上訴人二人應負連帶賠償責任
    ，連帶給付被上訴人十萬元及自起訴狀繕本送達翌日起算之法定遲延利息等情。
    原審判命上訴人連帶給付六萬元及其利息，而駁回被上訴人其餘請求部分未據聲
    明不服。被上訴人於本院為駁回對造上訴之聲明。
二、上訴人甲○○則以：伊並未在場，亦未教唆乙○○傷害被上訴人，是乙○○知道
    丙○○欠伊錢而自動幫伊處理，乙○○是出來作偽證的等語置辯。上訴人乙○○
    則稱：是甲○○教我去向丙○○要錢的，甲○○告訴我，如果在他（指丙○○）
    母親面前打他，他母親會將錢拿出來，對刑事判決無意見等語置辯。上訴聲明求
    為(一)原判決廢棄。(二)駁回被上訴人在第一審之訴及假執行之聲請。
三、按附帶民事訴訟之判決，應以刑事訴訟判決所認定之事實為據（刑事訴訟法第五
    百條前段）。本件原審以被上訴人起訴主張前開上訴人甲○○教唆上訴人乙○○
    傷害被上訴人之事實，業據原法院八十九年度易字第四八三七號刑事判決判處上
    訴人二人傷害罪刑在案，並有被上訴人所提出之診斷證明書為證，被上訴人之主
    張應堪信為真實，徵之上訴人對一審刑事判決上訴亦經本院九十年度上易字第六
    七八號行事判決駁回其上訴確定，其事實認定並無不合。上訴人甲○○雖上訴否
    認有教唆乙○○向被上訴人討債及傷害被上訴人之情事，惟據乙○○於本院供明
    確係甲○○教唆討債及傷害被上訴人屬實，核與其在刑事案件中之供述相符，亦
    經本院函調本院九十年度上易字第六七八號與臺灣高雄地方法院八十九年度易字
    第四八三七號刑事卷及臺灣高雄地方法院檢察署八十九年度偵字第七０一九號偵
    查卷核明，足證乙○○傷害被上訴人係出於甲○○之教唆，上訴人甲○○空言否
    自無可採，被上訴人主張上訴人二人不法侵害被上訴人受傷之事實堪認屬實。
四、次按因故意或過失，不法侵害他人權利者，負損害賠償責任；不法侵害他人之身
    體、健康、名譽、自由、信用、隱私、貞操，或不法侵害其他人格法益而情節重
    大者，被害人雖非財產上之損害，亦得請求賠償相當之金額；數人共同不法侵害
    他人之權利者，連帶負損害賠償責任﹔不能知其中孰為加害人者，亦同。造意人
    及幫助人，視為共同行為人。民法第一百八十四條第一項、一百九十五條第一項
    ，第一百八十五條第一項、第二項分別定有明文。本件被上訴人主張其受有身體
    傷害且精神痛苦，請求上訴人負連帶賠償責任，依上開規定，自屬有據。審酌兩
    造身分、地位、經濟狀況，查被上訴人因上訴人等以傷害方式催討賭債之行為，
    受有前開之傷勢，需數日始可復原，此有診斷證明書在卷足憑，其職業為打零工
    ，每日薪資一千二百元，每月約二十天，家有母親、二小孩十歲與九歲，靠被上
    訴人賺錢維生；上訴人甲○○前曾經營自助餐生意，只做中午，訴訟後就沒做，
    有二小孩，一國中、一國小三年級；上訴人乙○○在市場賣滷味，家裡有同居人
    與一小孩大學畢業等情，已據兩造各自陳明，認被上訴人請求精神慰撫金以六萬
    元為適當，超過部分尚屬無據。從而，被上訴人請求上訴人應連帶給付精神慰撫
    金六萬元，及自起訴狀繕本送達翌日即八十九年十二月十六日起至清償日止，按
    年息百分之五計算之利息，為有理由，應予准許，逾此部分之請求，則無理由，
    應予駁回。綜據上述，原審據此為上訴人敗訴之判決，並無違誤，上訴意旨求予
    廢棄改判，非有理由，應予駁回。
五、據上論結：本件上訴為無理由，合依民事訴訟法第四百四十九條第一項、第八十
    五條第二項判決如主文。
中      華      民      國    九十      年      十      月    十一      日
                                      臺灣高等法院高雄分院民事第五庭
~B1審判長法官  蔡明宛
~B2法      官  黃科瑜
~B3法      官  林健彥
右為正本係照原本作成。
不得上訴。
中      華      民      國    九十      年      十      月     十二     日
~B法院書記官  廖素珍
                                                                Ａ


司法院資訊處製作；財團法人民間司法改革基金會備份。
